# 同一控制下企业合并日的确定

提问人：7847748 时间：2018-11-17 20:47:37
业务背景：在集团统筹下，甲公司欲 0 对价收购同一集团控制下乙公司，乙公司 6 月末评估净资产-50万元。甲公司管理层预计 2019 年派人接手经营， 2018 年未签订股权转让合同、未办理财产交接手续。但 2018 年甲乙协商收购事项过程中，乙公司向甲公司借款 500万，甲乙双方签订借款合同如下： 1 、“借款为甲公司收购乙公司前介入经营投资使用资金”（年利率7%），该借款主要用于乙公司生产经营及支付采购材料款项。”2、该笔借款 10 月到账。 3 、借款到账后专户收支并由甲公司监管，经甲公司确认方可按程序使用资金。 4 、借款到账后，乙公司产生的一切费用和经营损益由甲公司全部承担。 5 、借款到账后，甲公司随即委派相关人员对乙公司进行经营监管，并承担经营过程中发生的一切费用及责任。 6 、乙公司重大经营决策需要甲乙双方共同确认方可操作。 您好，陈老师，关于该事项很迷惑，特向您请教， 2018 年甲公司对乙公司是否实现控制？ 1 、条款“2018年 10 月 1 日起，乙公司产生的一切费用和经营损益由甲公司全部承担。 ”该条款是否可以确认 2018 年 10 月借款到账后，甲公司对乙公司实现控制，合并日 2018 年 10 月。 2 、根据了解，甲公司管理层意图 2019 年派人进入乙公司经营管理，且 2018 年尚未签订股权转让合同，尚未办理财产交接。那么是否借款中的条款仅能证明在收购完成前的过渡期甲公司对乙公司仅是施加重大影响，甲公司 2018 年未对乙公司实现控制。@chenyiwei

回答人：chenyiwei
这种情况，多数还是不认可甲公司在 2018 年内对乙公司有控制权的，主要考虑是目前没有证据表明 2019 年内必然会完成该项股权转让，也没有证据表明甲公司已经实质主导乙公司的生产经营决策。在这种情况下，甲公司提供资金的行为最多被理解为资金拆借和短期托管。

提问人：7847748 时间：2018-11-18 10:49:02
谢谢陈老师！ 1 、如果甲乙双方 2018 年已签订股权转让合同，但甲乙约定甲公司 2019 年派人参与乙公司的生产经营决策，那么可以判定甲公司 2018 年并未实质主导乙公司的生产经营决策。 合并日为 2019 年。 2 、如果甲公司有能力主导派人参与乙公司生产经营决策的时间，即 2018 年已经可以决定派人参与乙公司的生产经营决策，但是乙公司管理层决定 2019 年派人主导乙公司的生产经营决策，这种情况下是否可以判定 2018 年甲公司已实现对乙公司的控制。合并日为 2018 年。@chenyiwei

回答人：chenyiwei
要考虑为何不及时派出人员，以及 2018 年度乙公司损益的归属分配原则。

提问人：zkarpenter 时间：2018-11-19 18:09:12
各位老师，我理解的合并日应该是 2018 年 10 月，请老师指导： 1 、合并报表的范围确认是以“控制”为基础，而对权力定义是——权力只表明投资方主导被投资方相关活动的现时能力，并不要求投资方实际行使其权力。即，如果投资方拥有主导被投资方相关活动的现时能力，即使这种能力尚未被实际行使，也视为该投资方拥有对被投资方的权力。（因此，甲公司 2019 年配人接手，可以认同）
2 、从实质上判断，这是同一集团下的并购，并且被并购方已经亏损经营。“3、借款到账后专户收支并由甲公司监管，经甲公司确认方可按程序使用资金。”如果甲公司不同意，完全可以控制所有的资金流，从这里经营活动决策机制来看，甲公司，能够控制乙公司。 3 、从并购目的来看，应该是减少企业户数，并转亏损企业，大的板块合并，因此，从集团统筹的角度， 2019 年完成股权划转，是否没有实质性障碍。

回答人：chenyiwei
这种情况似乎不足以证明在 2018 年内已经控制。例如你说的第二点基本都是监督性质的权利。如果没有其他方面的证据，目前也没有拥有主导被投资方相关活动的现时能力可通过实际案例表现出来，则不认可。

提问人：7847748 时间：2019-03-26 14:59:10
您好，陈老师，请教该业务如何处理：在集团统筹安排下，该并购事项于 2018 年 12 月签订股权转让合同，并购基准日定于 2018 年 6月末，甲公司以 0 对价收购乙公司100%股权， 2019 年 1 月完成工商变更。但是管理层认定 2018 年没有接手经营乙公司，未对乙公司实现控制。由于并购乙公司业务属于上级集团统筹安排，其实质并非甲公司为经营目的而并购，确实有未实际控制的可能，但 2018年亏损金额较大，并表后甲公司会转为亏损，审计时考虑甲公司有上级公司利润指标压力，也有人为不予并表的可能。请教陈老师这种情况如何判断是否实际达成控制？企业拒绝并表是否要出具保留意见审计报告？

回答人：chenyiwei
还是如何判断合并日的问题。应根据管理权限的实际交接情况确定合并日。